臺灣高等法院民事裁定
110年度抗字第1471號
抗  告  人  丁莉莉  


上列抗告人因與相對人楊琳敏間聲請管收事件，對於中華民國
110年11月18日臺灣臺北地方法院110年度管字第12號裁定，提起
抗告，本院裁定如下：
    主  文
抗告駁回。
抗告程序費用由抗告人負擔。　
    理  由
一、本件抗告人於民國109年3月5日以原法院95年度訴字第9378
    號、本院97年度上字第282號民事判決暨確定證明書為執行
    名義（下稱系爭執行名義），向原法院民事執行處（下稱執
    行法院）聲請強制執行（109年度司執字第25456號強制執行
    事件）。執行法院於109年3月20日核發自動履行命令，命抗
    告人於命令送達後15日內自動拆除新北市○○區○○段○○○○段00
    000000000000000地號土地如新北市（改制前為臺北縣）新
    店地政事務所95年11月13日店測土字第184100號土地複丈成
    果圖所示B、F、J部分面積各為3平方公尺土地上之駁崁，另
    應拆除上開99-45地號土地如上開複丈成果圖所示C部分面積
    10平方公尺土地上之駁崁（以下合稱系爭駁坎），惟抗告人
    屆期未履行（見執行卷一第5至9、47、55至85頁）。執行法
    院乃於109年5月27日囑託社團法人新北市土木技師公會（下
    稱土木技師公會）鑑定下列事項：拆除系爭駁坎是否影響其
    餘不在拆除範圍內之駁坎、以及系爭駁坎上方整體建築物結
    構之情形。嗣經土木技師公會於109年9月17日提出鑑定報告
    書，認為抗告人應委託專業技師進行拆除工作之設計監造、
    委託專業施工廠商提出拆除計畫，並預估系爭駁坎拆除費用
    約為新臺幣（下同）168萬6,794元。抗告人於109年11月16
    日具狀陳報金富譽國際營造股份有限公司製作之拆除施工計
    畫書，並經執行法院於109年11月25日囑託土木技師公會鑑
    定該項拆除施工計畫書。執行法院於110年9月28日依強制執
    行法第22條第1項第1款規定命相對人供擔保168萬6,794元，
    惟相對人迄未供擔保（見執行卷一第211、
　　465、665至685頁、卷三第587頁、鑑定報告書外放）。
二、聲請及抗告意旨略以：系爭駁坎拆除範圍業經系爭執行名義
    審認確定，暫時補強措施係拆除駁坎後所為之補強問題，且
    相對人依法得自行拆除系爭駁坎，無須申請拆除執照，顯有
    履行義務之可能卻故意不履行。伊先後執系爭執行名義為強
    制執行聲請已逾12年，相對人未自動履行，已侵害伊之權益
    。相對人未依執行法院命令供擔保168萬6,794元，與強制執
    行法第22條第5項規定相符，執行法院即應予管收，否則與
    憲法第7條平等原則、第15條關於人民財產權之保障、第
　　23條比例原則之規定相違。惟原法院裁定駁回抗告人之管收
    聲請，自有未合。爰提起抗告請求廢棄原裁定，並准抗告人
    之管收聲請等語。　　
三、按立法機關基於重大之公益目的，藉由限制人民自由之強制
    措施，以貫徹其法定義務，於符合憲法上比例原則之範圍內
    ，應為憲法之所許。強制執行法關於管收處分之規定，目的
    在使民事強制執行債務人為金錢給付、一定行為義務之履行
    ，於債務人確有履行之能力而不履行時，拘束其身體所為間
    接強制其履行之措施，固為憲法所許。強制執行法第22條第
    5項第1款規定所謂「顯有履行義務之可能故不履行」者，並
    無逾越必要程度，與憲法第23條規定之意旨固無違背（司法
    院大法官釋字第588號解釋意旨參照）。惟民事強制執行名
    義係命債務人拆除地上物者，並非不可代替行為之執行，依
    強制執行法第127條第1項規定，債務人如不為拆除，執行法
    院即得以債務人之費用，命第三人代為履行，而無須藉由拘
    提、管收或處怠金等間接強制之方法，以促債務人履行（最
    高法院98年度台抗字第715號裁定意旨參照）。
四、經查系爭執行名義係命債務人拆除系爭駁坎，依其情形為可
    代替行為之執行。相對人既不拆除系爭駁坎，則依上說明，
    執行法院即得依強制執行法第127條第1項規定，以相對人之
    費用，命第三人代為履行，無須藉由管收等間接強制方法以
    促相對人履行，尚與憲法第7條、第15條、第23條規定相符
    。且土木技師公會業於110年12月9日函覆執行法院，已就抗
    告人所提出之拆除施工計畫書複審核可，目前等待排期施作
    等語，為抗告人所自陳（見本院卷第59頁），益證執行法院
    得以相對人之費用，命第三人代為拆除系爭駁坎。從而抗告
    人聲請管收相對人云云，即屬無據。原法院裁定駁回抗告人
    之聲請，即無不合。抗告意旨指摘原裁定不當，聲明廢棄，
    為無理由，應駁回其抗告。
五、據上論結，本件抗告為無理由，爰裁定如主文。
中　　華　　民　　國　　111 　年　　1 　　月　　20　　日
                  民事第二庭
                      審判長法  官  陳容正
                            法  官  劉素如
                            法  官  邱  琦
正本係照原本作成。
本裁定除以適用法規顯有錯誤為理由外，不得再抗告。如提起再
抗告，應於收受送達後10日內委任律師為代理人向本院提出再抗
告狀。並繳納再抗告費新臺幣１千元。
中　　華　　民　　國　　111 　年　　1 　　月　　20　　日

                            書記官  廖月女